【裁判字號】    90,台上,3702
【裁判日期】    900620
【裁判案由】    背信
【裁判全文】
最高法院刑事判決                                九十年度台上字第三七○二號
    上  訴  人  東光百貨股份有限公司
    代  表  人  甘錦地
    被      告  甲○○
    選任辯護人  牛湄湄律師
                林凱倫律師
右上訴人因自訴被告背信案件，不服台灣高等法院中華民國八十八年二月十日第二審
更審判決（八十七年度上更(一)字第二四號，自訴案號：台灣台北地方法院八十三年度
自字第八八六號），提起上訴，本院判決如左：
    主  文
原判決撤銷，發回台灣高等法院。
    理  由
本件原判決以上訴人東光百貨股份有限公司（以下簡稱東光公司）自訴意旨略以：緣
春煇新世界大樓為上訴人即自訴人東光公司於十餘年前向春煇建設股份有限公司（以
下簡稱春煇公司）價購作為百貨商場之用，現場建物價值隨都市發展更新，與當初之
買價相差不可以道里計，實為東光公司最重要之資金，亦係東光公司股東權益之最大
保障，詎東光公司原任董事長即被告甲○○於同時任春煇公司董事長期間，代表春煇
公司以東光公司未依約給付價金為由具函催告，繼而於民國八十一年間向台灣台北地
方法院起訴主張買賣契約已因未付價金而解除，前開大樓應移轉登記予原賣方春煇公
司時，竟不思阻止，亦未積極通知董事、股東，研商因應之道，致遭判決敗訴，復未
於法定期間內依法提起上訴，坐視上訴人東光公司重要資產流失，顯已嚴重失職，有
負公司股東之負託，應認被告甲○○涉有刑法第三百四十二條之背信罪嫌云云。而經
審理結果，不能證明被告犯罪，因而維持第一審諭知被告無罪之判決，駁回上訴人在
第二審之上訴，固非無見。
惟查：(一)、原判決認上訴人東光公司至八十二年間之負債額為資產總額之二點一七倍
，無力支付春煇公司之房屋價款，因認被告代表春煇公司解除契約等行為，並不成立
背信罪。然查上訴人於原審主張東光公司之系爭不動產，依當時市價評估，價值至少
值十餘億元，至於資產負債表核列之價額係依課稅現值外加折舊，並未反應真實之市
價，東光公司所欠之二億餘元價款，並非無力清償等情（見原審上更(一)字卷第一三四
頁、第一三七頁背面）。究竟上訴人所指八十二年間系爭房屋之市價為若干﹖是否超
過資產負債表上之價格﹖是否比買價高﹖解除契約與出售房屋還債何者有利於上訴人
﹖凡此事項均攸關被告有無意圖為自己或春煇公司不法之利益，或損害上訴人之利益
，而違背其為上訴人即東光公司負責人之任務之行為，及有無致生損害於上訴人之財
產之背信犯行，原審就此重要待證事項，未予詳查審認說明，遽行判決，難謂適法。
(二)、東光公司前任監察人甘張美綾於八十三年七月二十六日代表公司對公司董事即被
告甲○○提起本件自訴，固屬合法，但該公司於同年七月二十九日召開臨時股東會，
改選董事及監察人，被告仍被選為董事，甘錦地則為新任監察人，甘張美綾自此時起
已非監察人，自不得代表公司續行訴訟，惟第一審仍以甘張美綾代表東光公司續行訴
訟並據以判決，其訴訟程序顯有瑕疵。又本件第二審上訴係由甘張美綾於八十四年三
月二十四日代表東光公司為之，依前開說明，其上訴顯不合法，原審未命補正，仍由
甘張美綾代表東光公司進行訴訟，亦有未合，甘錦地雖曾於八十五年七月二十四日具
狀陳明「承受訴訟」，但其承受者既非合法之上訴，又未補正其上訴，原審遽為實體
判決，並認第一審訴訟程序之瑕疵已於第二審補正，亦有未合。上訴意旨指摘原判決
違背法令，尚非全無理由，應認仍有發回更審之原因。又本件雖屬刑事訴訟法第三百
七十六條第五款所列之案件，惟於修正刑事訴訟法施行前，原得上訴於第三審法院，
且已繫屬於法院，依刑事訴訟法施行法第五條第一項規定，仍應依施行前之法定程序
終結之，附此明。
據上論結，應依刑事訴訟法第三百九十七條、第四百零一條，判決如主文。
中      華      民      國     九十     年      六      月     二十     日
                              最高法院刑事第八庭
                                  審判長法官  張  信  雄
                                        法官  賴  忠  星
                                        法官  張  清  埤
                                        法官  張  淳  淙
                                        法官  林  永  茂
      右正本證明與原本無異
                                              書  記  官
中      華      民      國     九十     年      六      月    二十七    日


司法院資訊處製作；財團法人民間司法改革基金會備份。
